【裁判字號】    99,家聲,224
【裁判日期】    991011
【裁判案由】    聲請核定遺產管理人報酬
【裁判全文】
臺灣屏東地方法院民事裁定             99年度家聲字第224號
聲  請  人  黃見志律師（即被繼承人甲○○之遺產管理人）
上列聲請人聲請酌定遺產管理人報酬事件，本院裁定如下：
    主  文
聲請人任被繼承人甲○○遺產管理人之報酬定為新臺幣壹萬捌仟
元（含遺產管理之代墊費用新臺幣貳仟柒佰陸拾元）。
程序費用新臺幣壹仟元由被繼承人甲○○之遺產負擔。
    理  由
一、聲請意旨略以：聲請人前經鈞院以98年度財管字第60號民事
    裁定選任為被繼承人甲○○之遺產管理人確定，嗣聲請人就
    任遺產管理人後，依法進行查明被繼承人之遺產、編製遺產
    清冊、對被繼承人之繼承人、債權人及受遺贈人為公示催告
    、申請被繼承人之除戶戶籍謄本及原繼承人戶籍謄本、申請
    土地登記謄本、辦理遺產管理人登記等，並代墊遺產管理費
    用為新臺幣（下同）2,760 元（含戶政規費20元、公示催告
    聲請費1,000 元、核定遺產管理人報酬聲請費1,000 元、登
    報費600 元、地政規費140 元）。因該被繼承人並無親屬會
    議可資酌定報酬數額，爰聲請本院核定遺產管理人之報酬，
    另聲請人就本件管理遺產期間，代墊公示催告等費用共
    2,760元，特為本件聲請等語。
二、按遺產管理人得請求報酬，其數額由親屬會議按其勞力及與
    被繼承人之關係酌定之。依本法之規定應開親屬會議時，由
    當事人、法定代理人或其他利害關係人召集之。親屬會議不
    能召開或召開有困難時，依法應經親屬會議處理之事項，由
    有召集權人聲請法院處理之。依民法第1132條第2 項規定，
    聲請法院處理下列各款所定應經親屬會議處理之事件，由被
    繼承人住所地之法院管轄：( 三) 民法第1183條所定遺產管
    理人報酬之酌定，民法第1183條、第1129條、第1132條第2
    項及非訟事件法第166 條第1 項第6 款分別定有明文。故法
    院選任之遺產管理人得聲請法院酌定其報酬及支出之必要管
    理費用，惟本案並無親屬會議可資酌定報酬數額，是遺產管
    理人自得向被繼承人住所地之法院聲請酌定遺產報酬。
三、經查，聲請人主張其經本院以98年度財管字第60號民事裁定
    選任為被繼承人甲○○之遺產管理人，及其就任遺產管理人
    後，進行之管理工作包括聲請公示催告、搜索財產、製作遺
    產清冊、申請核發被繼承人除戶戶籍謄本、土地登記謄本、
    辦理遺產管理人登記等，其於管理遺產期間，為被繼承人甲
    ○○代墊費用2,760 元一節，業據其提出本院98年度財管字
    第60號民事裁定、裁定確定證明書、遺產清冊、99年度家催
    字第21號民事裁定、台灣新生報廣刊登廣告證明單、財政部
    臺灣省南區國稅財產歸屬資料清單、被繼承人除戶戶籍謄本
    、土地登記第一類謄本影本、登記清冊影本等件影本，固堪
    信實。本件斟酌被繼承人之遺產僅有土地15筆及房屋1 筆，
    有遺產清冊在卷可稽，參以聲請人處理遺產時間及管理遺產
    之工作內容，認其目前處理遺產管理事務尚屬單純，聲請人
    所需支出之相關勞力、時間、心力，尚非甚鉅等情狀，暨其
    因管理遺產需要而墊付費用僅760 元（聲請人另主張之聲請
    公示催告程序費用1,000 元，業經本院於99年度家催字第21
    號裁定中裁定程序費用由被繼承人之遺產負擔並已確定其數
    額，另本件程序費用1,000 元亦係由被繼承人之遺產負擔，
    均毋庸再重複納入計算）等一切情狀，認本件核予遺產管理
    人之報酬（含已代墊之760 元）以18,000元為適當。又如後
    續再有其他管理支出部分，聲請人應於管理完成後，再由法
    院裁定核准，爰依上開規定，依聲請裁定如主文所示。
四、依非訟事件法第166條第2項，裁定如主文。
中    華    民    國    99    年    10    月    11    日
                  家事庭        法  官  陳秀慧
以上正本係照原本作成。
如不服本裁定應於送達後10日內向本院提出抗告狀。
中    華    民    國    99    年    10    月    11    日
                                書記官  賀燕花

司法院資訊處製作；財團法人民間司法改革基金會備份。
